最高法院刑事判決　　　　　　　　　　　　　　　九十三年度台上字第四八八五號
　　上　訴　人　甲○○
　　　　　　　　　　　　（另案於台灣台中監獄台中分監執行）
右上訴人因偽造文書案件，不服台灣高等法院花蓮分院中華民國九十三年七月八日第
二審判決（九十三年度上訴字第六八號，起訴案號：台灣花蓮地方法院檢察署八十九
年度偵字第一九七一號），提起上訴，本院判決如左：
    主　文
上訴駁回。
　　理　由
按刑事訴訟法第三百七十七條規定，上訴於第三審法院，非以判決違背法令為理由，
不得為之。是提起第三審上訴，應以原判決違背法令為理由，係屬法定要件。如果上
訴理由書狀並未依據卷內訴訟資料，具體指摘原判決不適用何種法則或如何適用不當
，或所指摘原判決違法情事，顯與法律規定得為第三審上訴理由之違法情形，不相適
合時，均應認其上訴為違背法律上之程式，予以駁回。本件原判決認定上訴人甲○○
與陳宏銘（另案處理）基於共同犯罪之概括犯意聯絡，自民國八十四年二月起，在更
生日報，刊登以呼叫器000000000、000000000號為聯絡方式之代
辦支票廣告，吸引如原判決附表一所示不知情之蕭進興等十五人，委託代辦支票。上
訴人與陳宏銘明知如原判決附表二所示之所得人，並未在雍大股份有限公司（下稱雍
大公司）、鈺堂文化事業有限公司（下稱鈺堂公司）、廣典企業股份有限公司（下稱
廣典公司）、申倉企業有限公司（下稱申倉公司）工作。竟於前揭附表一所示申請時
間前數日，推由陳宏銘委由不知情之刻印者，偽刻雍大公司、鈺堂公司、申倉公司之
統一發票專用章，及各該公司負責人楊介昌、林鈺人、陳麗珍之印章後，蓋用於該附
表二編號一至九所示之各類所得扣繳暨免扣繳憑單（下稱扣繳憑單），而偽造各該公
司之扣繳憑單。並以電腦製作列印之方式，偽造上揭附表二編號十至十五所示各公司
之扣繳憑單。其後，由上訴人或陳宏銘於前述附表一所示之申請時間，帶同不知情之
申請人，連續持上述附表二所示偽造之扣繳憑單，向不知情之花蓮郵局申請支票。而
於領得支票簿，交付各申請人後，收取新台幣二萬元不等之代價。足以生損害於雍大
公司、鈺堂公司、廣典公司、申倉公司、楊介昌、林鈺人、陳麗珍，及花蓮郵局等情
。因而維持第一審論處上訴人共同連續行使偽造私文書，足以生損害於他人罪刑之判
決，並駁回上訴人就該部分之第二審上訴。已敘明上開事實，業據雍大公司花蓮營業
處經理簡櫻桂、鈺堂公司實際負責人傅立堅、廣典公司負責人劉金龍、申倉公司經理
陳孟塏指陳綦詳。並經證人粘淑勤、蕭進興、吳明華、徐天祥、林炳宏證述甚明。復
據陳宏銘於台灣台中地方法院八十六年度訴字第一０四二號偽造文書案審理中，供述
上揭附表二所示十五份扣繳憑單係伊所偽造等情。即上訴人亦供陳：伊確提供000
000000呼叫器予陳宏銘使用，並持偽造之扣繳憑單，帶同前揭附表一所示申請
人中約三人前往花蓮郵局申辦支票等情。且有上開公司統一發票專用章印文各乙枚、
前述附表二所示扣繳憑單影本十五份，及更生日報三份在卷可佐。又論述共同實施犯
罪行為之人，在合同意思範圍以內，各自分擔犯罪行為之一部，相互利用他人之行為
，以達其犯罪之目的，應對於全部所發生之結果共同負責。本件前開代辦支票之廣告
，迄八十四年五月二十八日仍有刊登，有前揭更生日報可稽。而據上訴人供稱其擔任
警察多年，其所有前開呼叫器借予陳宏銘拷貝使用時，其本身亦有使用該呼叫器。衡
情該呼叫器號碼既刊登於代辦支票之廣告上，以上訴人曾擔任多年警察之經驗，其於
回覆洽詢者之來電時，應知悉陳宏銘使用該呼叫器刊登廣告代辦支票之事。又上訴人
係於八十四年二、三月間，即帶同蕭進興、粘淑勤及吳明華等人前往花蓮郵局申辦支
票，益見其事前即已知悉陳宏銘欲以該呼叫器刊登廣告，並以偽造之扣繳憑單代為申
請支票。足徵上訴人與陳宏銘就前開犯行，彼此間有犯意之聯絡及分擔犯罪行為之實
施。因認事證明確，為其所憑之證據及認定之理由。並以上訴人否認有行使偽造私文
書犯行，所辯：陳宏銘為伊朋友，才出借呼叫器供渠使用。伊事前不知陳宏銘使用該
呼叫器之用途，事後知悉陳宏銘以偽造扣繳憑單之方式代辦支票，雖三次受陳宏銘之
託，持陳宏銘所偽造之扣繳憑單，陪同申請人前往申辦支票，然其並未參與犯罪等情
，為卸責之詞，不足採信，亦於理由內詳予指駁及說明。核其所為論斷，與卷內資料
相符，從形式上觀察，並無認定事實不依證據或有何採證違背經驗法則、論理法則等
違法情形存在。上訴人就行使偽造私文書部分之上訴意旨略以：其事前不知陳宏銘借
呼叫器之用途，系爭扣繳憑單係陳宏銘所偽造，伊僅受陳宏銘之託，陪同蕭進興、粘
淑勤、吳明華前往郵局申辦支票，並未參與犯罪。且上訴人並非以自己犯罪之意思參
與犯罪，縱使成立犯罪，亦為幫助犯。乃原審未再傳訊陳宏銘詳查究明，而認其共犯
前開犯行，要有未合等情。惟由上所述，原判決已說明其就案內所有證據，本於調查
所得心證，分別定其取捨，而憑以認定上訴人與陳宏銘共犯前揭犯行，而應論以共同
正犯之依據及理由。至陳宏銘於台灣台中地方法院八十六年度訴字第一０四二號偽造
文書案審理中，已供陳明白，原審不再傳訊，此係事實審法院採證認事之職權行使，
難謂有違法情事。上訴人就行使偽造私文書部分之上訴意旨，乃徒就原判決明確論斷
之事項，或原審採證認事之職權行使，及不影響判決本旨之枝節問題，任意指摘，自
與法律規定得為第三審上訴理由之違法情形，不相適合。其此部分上訴違背法律上之
程式，應予駁回。至上訴人牽連所犯之詐欺取財部分，原審係依刑法第三百三十九條
第一項論處，核屬刑事訴訟法第三百七十六條第四款之案件。茲牽連之行使偽造私文
書罪部分上訴既不合法，自無從就該牽連之輕罪併為實體上審理，依刑事訴訟法第三
百七十六條規定，此部分既經第二審判決，自不得上訴於第三審法院。上訴人復對此
部分提起上訴，顯非適法，應併予駁回。
據上論結，應依刑事訴訟法第三百九十五條前段，判決如主文。
中　　　華　　　民　　　國　　九十三　　年　　　九　　　月　　 十六 　　日
                              最高法院刑事第六庭
                                  審判長法官  吳　雄　銘
                                        法官  池　啟　明
                                        法官  石　木　欽
                                        法官  郭　毓　洲
                                        法官  吳　三　龍
      右正本證明與原本無異
                                              書  記  官
中　　　華　　　民　　　國　　九十三　　年　　　九　　　月　　二十一　　日
                                                                        Ａ
